【裁判字號】    98,訴,826
【裁判日期】    980630
【裁判案由】    違反毒品危害防制條例
【裁判全文】
臺灣臺南地方法院刑事判決               98年度訴字第826號
公  訴  人  臺灣臺南地方法院檢察署檢察官
被      告  甲○○
                    另案於臺灣臺南監獄臺南分監執行中
上列被告因違反毒品危害防制條例案件，經檢察官提起公訴（九
十八年度毒偵字第一○八○號），被告就犯罪事實為有罪之陳述
，本院合議庭裁定進行簡式審判程序，判決如下：
    主  文
甲○○施用第一級毒品，累犯，處有期徒刑玖月。
    事  實
一、甲○○前因違反麻醉藥品管理條例，為台灣高等法院八十六
    年度上訴字第八六○號判處有期徒刑五年六月、本院八十七
    年度易字第六三一號判處有期徒刑五月確定，二罪經定執行
    刑為有期徒刑五年九月確定，於八十九年七月五日假釋出獄
    ，嗣經撤銷假釋，殘刑二年七月二十日，於九十三年十月十
    七日縮刑期滿執行完畢。另於九十年間施用毒品，依本院九
    十年度毒聲字第五四六號、九十年度毒聲字第二一八一號裁
    定分別執行觀察勒戒與強制戒治處分，於九十一年三月二十
    二日停止戒治付保護管束，並於九十一年十月十四日停止戒
    治付保護管束期滿，經台灣台南地方法院檢察署檢察官於九
    十一年十月二十三日以九十一年度戒毒偵字第三六○號為不
    起訴處分。復再因施用一、二級毒品，為本院九十四年度訴
    字第一五一一號分別判處有期徒刑十一月與七月確定，嗣經
    本院九十六年度聲減字第五四八號分別減刑為有期徒刑五月
    十五日與三月十五日，二罪並定執行刑為有期徒刑九月確定
    ，甫於九十六年七月十六日縮刑期滿執行完畢。
二、詎猶不知悔改，復基於施用第一級毒品之犯意，於九十八年
    二月二十二日二十一時許，在臺南縣關廟鄉埤頭村埤頭一○
    一之四號號居處二樓房間，以針筒注射方式，施用第一級毒
    品海洛因一次。嗣經警於同年月二十三日二十二時五十分在
    臺南縣關廟鄉埤頭村盤查其身分，發現其為毒品人口，且手
    臂上有注射針孔痕跡，顯可疑施用毒品，而於翌日（即二十
    四日）凌晨零時三十二分採集其尿液，經送檢驗結果呈嗎啡
    陽性反應。
三、案經臺南縣警察局歸仁分局報告臺灣臺南地方法院檢察署檢
    察官偵查起訴。
    理    由
一、本案被告甲○○所犯上開施用第一級毒品罪，非死刑、無期
    徒刑或最輕本刑有期徒刑三年以上之罪，亦非高等法院管轄
    第一審案件，被告就被訴事實為有罪之陳述，經告知被告簡
    式審判程序之旨，並聽取檢察官、被告之意見後，本院合議
    庭裁定進行簡式審判程序，是本案之證據調查，依刑事訴訟
    法第二百七十三條之二規定，不受同法第一百五十九條第一
    項、第一百六十一條之二、第一百六十一條之三、第一百六
    十三條之一及第一百六十四條至第一百七十條規定之限制，
    合先說明。
二、上揭犯罪事實，有以下證據資料可資證明：
    (一)被告於警詢與本院審理中之自白。
    (二)台南縣警察局歸仁分局毒品犯罪嫌疑人尿液採驗作業管制
      紀錄清冊、長榮大學尿液檢驗確認報告各一份。
    (三)台灣高等法院被告前案紀錄表。
三、按海洛因係毒品危害防制條例第二條第二項第一款明定之第
    一級毒品，禁止非法持有及施用。核被告甲○○所為，係違
    反毒品危害防制條例第十條第一項之施用第一級毒品罪。其
    施用前持有第一級毒品海洛因之低度行為，應為其進而施用
    之高度行為所吸收，不另論罪。
四、經查，被告前曾因施用毒品受觀察勒戒與強制戒治之執行，
    於九十一年三月二十二日停止戒治付保護管束，於九十一年
    十月十四日停止戒治付保護管束期滿，經檢察官於九十一年
    十月二十三日以九十一年度戒毒偵字第三六○號為不起訴處
    分。又其受觀察勒戒與強制戒治前，因違反麻醉藥品管理條
    例，分別經台灣高等法院台南分院與本院判處有期徒刑五年
    六月與五月確定，經定執行刑有期徒刑五年九月，於八十九
    年七月五日假釋出獄，嗣經撤銷假釋，殘刑二年七月二十日
    於九十三年十月十七日執行完畢。另在九十四年間因施用一
    、二級毒品，為本院九十四年度訴字第一五一一號分別判處
    有期徒刑十一月與七月，嗣經減刑為有期徒刑五月十五日與
    三月十五日，並定執行刑有期徒刑九月，甫於九十六年七月
    十六日縮刑期滿執行完畢，均見前述，並有台灣高等法院被
    告前案紀錄表在卷足憑，被告於強制戒治執行完畢五年以內
    再犯施用毒品罪受刑之執行，甫於九十六年七月十六日執行
    完畢出監，又再犯本案施用毒品罪，應依毒品危害防制條例
    第二十三條第二項之規定追訴處罰，又其前案所受有期徒刑
    執行完畢五年以內，故意再犯本件有期徒刑以上之施用第一
    級毒品罪，為累犯，應依刑法第四十七條第一項之規定加重
    其刑。審酌被告前經觀察勒戒、強制戒治後，仍再度施用毒
    品為法院判刑確定，且於前案九十六年七月十六日執行完畢
    後，仍因施用毒品為警查獲多次，分別受刑之宣告，亦有其
    前案紀錄在卷可參，仍未引以為戒，足見戒癮意志力薄弱。
    復審酌其施用毒品犯行，在性質上乃屬對自我身心健康之自
    戕行為，尚未嚴重破壞社會秩序、侵害他人權益，暨其犯後
    坦承犯行之態度等一切情狀，爰量處如主文所受之刑。
五、末按刑法第六十二條自首規定所謂之發覺，並非以有偵查犯
    罪之機關或人員確知其人犯罪無誤為必要，而於對其發生嫌
    疑時，即得謂已發覺。縱此所謂之嫌疑，非指主觀上之懷疑
    而言，但若有確切之根據，得為合理之可疑者，自屬相當（
    八十五年度台上字第二六二六號）。又該條關於自首減刑規
    定，已由「應減輕其刑」，修正為「得減輕其刑」，亦即是
    否減輕，係由裁判者視具體情況決定之。經查，本件係警方
    人員於九十八年二月二十三日下午二十二時五十分，在台南
    縣關廟鄉埤頭村埤頭101-4號，盤查被告身分，發現其有多
    項毒品前科，為毒品人口，並在其右手臂血管發現有注射針
    筒留下之針孔痕跡，經警詢問，被告始坦承施用海洛因，進
    而同意採尿送驗等情，有警詢筆錄在卷可稽，足認在被告自
    白前，員警已發覺其施用毒品之犯罪嫌疑無誤，自不符合自
    首要件，況縱認被告係自首施用海洛因，亦不無囿於情勢而
    為，亦不宜獲自首減刑之寬貸，併為說明。
六、據上論結，應依刑事訴訟法第二百七十三條之一第一項、第
    二百九十九條第一項前段、第三百十條之二、第四百五十四
    條第二項，毒品危害防制條例第十條第一項，刑法第十一條
    前段、第四十七條第一項，判決如主文。
本案經檢察官林朝文到庭執行職務
中    華    民    國    98    年    6     月    30    日
                  刑事第四庭    法  官  林逸梅
以上正本證明與原本無異。
如不服本判決應於收受本判決後10日內向本院提出上訴書狀，並
應敘述具體理由。其未敘述上訴理由者，應於上訴期間屆滿後20
日內向本院補提理由書狀（均須按他造當事人之人數附繕本）「
切勿逕送上級法院」。
                                書記官  郭純瑜
中    華    民    國    98    年    6     月    30    日
附錄本案論罪科刑法條：
毒品危害防制條例第10條第1項、第2 項
施用第一級毒品者，處6月以上5年以下有期徒刑。
施用第二級毒品者，處3年以下有期徒刑。


司法院資訊處製作；財團法人民間司法改革基金會備份。
